臺灣高等法院刑事判決
                                   108年度上易字第1286號
上  訴  人    臺灣臺北地方檢察署檢察官
被      告    陳榮華  




義務辯護人    吳尚昆律師
上列上訴人因被告妨害名譽案件，不服臺灣臺北地方法院一０八
年度易字第二四六號，中華民國一０八年五月廿一日第一審判決
（起訴案號：臺灣臺北地方檢察署一０七年度偵字第二０五九０號
），提起上訴，本院判決如下：
    主  文
原判決撤銷。
陳榮華犯公然侮辱罪，處罰金新臺幣貳仟元，如易服勞役以壹仟
元折算壹日。
    事  實
一、陳榮華於民國一０七年六月二日上午十時五十二分許，在臺
    北市中正區臺北車站中廣場，手推嬰兒車上載其飼養之寵物
    狗，轉身欲背向搭乘電扶梯下樓時，王秀珠看著陳榮華轉過
    推車即側身切入，於轉身回正並先行踏上電扶梯時，其左手
    所挽提袋觸及陳榮華臀部，陳榮華誤以為王秀珠是手觸，乃
    回頭對王秀珠質問「妳摸我屁股」而引發不快，二人因而發
    生口角，二人對罵中，陳榮華以臺語口出「髒女人」、「不
    要臉的女人」等足以貶損王秀珠之人格及社會評價之語，在
    前開公共場所侮辱王秀珠。
二、案經王秀珠訴由臺北市政府警察局中正第一分局報告臺灣臺
    北地方檢察署檢察官偵查起訴。
    理  由
一、按被告以外之人於審判外之言詞或書面陳述，除法律有規定
    者外，不得作為證據。又被告以外之人於審判外之陳述，雖
    不符合同法第一百五十九條之一至第一百五十九條之四之規
    定，但經當事人於審判程序同意作為證據，法院審酌該言詞
    陳述或書面陳述作成時之情況，認為適當者，亦得為證據；
    當事人、代理人或辯護人於法院調查證據時，知有第一百五
    十九條第一項不得為證據之情形，而未於言詞辯論終結前聲
    明異議者，視為有前項之同意。刑事訴訟法第一百五十九條
    第一項及第一百五十九條之五分別定有明文。本件檢察官、
    被告陳榮華及其指定辯護人於言詞辯論終結前，對本件卷內
    被告以外之人於審判外之陳述，於本院審理時均表示不爭執
    ，且同意作為證據，經本院審酌該等證據之做成情況，核無
    違法取證或其他瑕疵，認均適為本案認定事實之依據，依刑
    事訴訟法第一百五十九條之五規定，有證據能力。其餘認定
    本案犯罪事實之非供述證據，亦查無違反法定程序取得之情
    ，依刑事訴訟法第一百五十八條之四規定反面解釋，均具證
    據能力，先此敘明。
二、前揭事實，業據被告坦認有出言「髒女人（臺語）」、「不
    要臉的女人（臺語）」之語，惟辯稱：係因其認遭人摸其屁
    股，於與告訴人口角時，因告訴人罵其「臭男人」、「不要
    臉」等語，其才回罵告訴人「髒女人（臺語）」、「不要臉
    的女人（臺語）」，其係一時失控，非惡意侮辱云云。
三、經勘驗本案現場監視錄影畫面顯示：被告靠近廣場電扶梯，
    為方便手推車下樓，欲以人在下推車在上之方式逆向搭乘電
    扶梯，其正推車轉身之際，告訴人左手挽一大包包面對被告
    側身切入，與被告一前一後均背對電扶梯，而於告訴人轉身
    面對電扶梯時，左手大包包隨著轉身晃動，旋即見後方被告
    以右手在後方臀部做搧動之動作，並向左回頭，告訴人亦向
    右轉身，頭向右看向被告，二人即隨著電扶梯下樓，此有本
    院播放勘驗及擷圖在卷可按。被告既在告訴人轉身大包包晃
    動時即以右手搧其後臀部，衡情應係告訴人之大包包觸及被
    告臀部，被告有感臀部有異狀，方會以右手揮搧。則被告認
    其臀部遭碰觸，而告訴人恰在其後，則其轉頭對告訴人質問
    「妳摸我屁股」一語，係出於誤會，非有意生事。至告訴人
    因不滿被告之質問，二人繼而口角，在該公共場所，被告口
    出「髒女人（臺語）」、「不要臉的女人（臺語）」；告訴
    人亦有口出「不要臉」等情，亦據在場巡邏之保全人員柳建
    興證述：當天我巡邏誠品地下街Ｋ７上方時，聽到中廣場有吵
    鬧聲，下去看到一男一女在對罵聲音很大，我就上前制止，
    並立刻報警。陳榮華有罵「妳摸我屁股、髒女人（臺語）」
    、「不要臉的女人（臺語）」；王秀珠有罵「不要臉」在卷
    （偵卷第六一～六二頁調查筆錄），是二人因誤會口角而互
    為對罵一節，可堪採認。
四、按刑法第三百零九條第一項之公然侮辱罪，係指對人詈罵、
    嘲笑、侮蔑，其方法並無限制，不問以文字、言詞、態度、
    舉動，只須以公然方式為之，而足使他人在精神上、心理上
    有感受難堪或不快之虞，減損他人之聲譽、人格及社會評價
    即足。又所謂「公然」係指不特定人或多數人得以共見共聞
    之狀態，不以實際上已共見或共聞為必要，且衹須侮辱行為
    足使不特定人或多數人得以共見共聞，即行成立（司法院院
    解字第二０三三號解釋意旨、本院九十六年度上易第三００二
    號判決要旨可資參照）。「不要臉」、「髒女人（臺語）」
    、「不要臉的女人（臺語）」等語，在社會通念及口語意義
    上，均係對人人格為貶損、輕蔑表示之言詞，自足以減損他
    人之聲譽、人格及社會評價。告訴人與被告二人在臺北車站
    中廣場互為前開言詞之對罵，不論其起因為何，二人既均為
    智識充足之成年人，口出前開侮辱言詞，當知具貶抑而符公
    然侮辱之構成要件（公然侮辱屬告訴乃論之罪，本案被告未
    對告訴人提告），則被告辯稱僅係回罵，非惡意侮辱云云，
    即無足採。本案事證既臻明確，被告公然侮辱犯行已堪認定
    ，自應依法論科。
五、至檢察官以被告明知告訴人並未碰觸其臀部，對告訴人指稱
    「妳摸我屁股」之不實言論，亦觸犯刑法第三百十條第一項
    之誹謗罪。經查，被告固坦認有對告訴人稱「妳摸我屁股」
    ，惟如前述，係因告訴人於被告轉身推車之際切入電扶梯，
    且於轉身時，手挽大包包碰觸被告臀部而引發之誤會，難認
    被告有明知不實故為誣指之誹謗故意，被告辯稱無誹謗之意
    ，應堪採信。惟公訴人認此部分與前揭論罪部分為想像競合
    之裁判上一罪關係，乃不另為無罪之諭知，附此敘明。原審
    僅引用檢察官勘驗筆錄，而未就監視錄影內容為勘驗，致未
    能細究被告以手搧臀部之緣由。僅據告訴人之指訴：伊當天
    在電扶梯口遇到被告，因被告手推嬰兒車，嬰兒車上有一隻
    狗，還有新郎、新娘的玩偶，伊覺得被告奇特，所以其搭乘
    電扶梯當下有注意不要碰觸到被告，但被告竟以手指著伊，
    對伊稱「妳摸我屁股」，認被告涉犯誹謗罪，既違直接審理
    ，且採證有誤。檢察官認原審判決以誹謗罪判處被告拘役八
    日量刑過輕，提起上訴，乃無理由，又被告雖未上訴指摘，
    惟原判決既有前揭可議，仍應由本院撤銷改判。
六、爰審酌被告前有偽造文書及違反稅捐法之前科紀錄，不識字
    ，一人獨居，目前無業，賴低收入補助維生之學經歷及家庭
    生活狀況，本案因告訴人側身切入搶先下電扶梯，轉身包包
    觸及被告臀部，致被告誤遭摸臀引發口角，二人對罵而出語
    侮辱之犯罪動機、侮辱之語詞、貶抑告訴人名譽之情節，犯
    後尚能供承不諱之態度等一切情狀，乃量處如主文所示之刑
    ，並諭知易服勞役之折算標準，以資薄懲。
七、據上論斷，應依刑事訴訟法第三百六十九條第一項前段、第
    三百六十四條、第二百九十九條第一項前段，刑法第三百零
    九條第一項、第四十二條第三項前段，刑法施行法第一條之
    一，判決如主文。本案經檢察官何嘉仁到庭執行職務。
中　　華　　民　　國　一０八　年　 十二 　月　 十九 　日
                  刑事第四庭審判長法　官  陳筱珮
                                  法　官  羅郁婷
                                  法　官  陳玉雲
以上正本證明與原本無異。
不得上訴。
                                  書記官  蔡麗春
中　　華　　民　　國　一０八　年　 十二 　月　 十九 　日




附錄：本案論罪科刑法條全文　　　　　　　　　　　　　
中華民國刑法第309條
（公然侮辱罪）
公然侮辱人者，處拘役或3 百元以下罰金。
以強暴犯前項之罪者，處1 年以下有期徒刑、拘役或5 百元以下
罰金。